【裁判字號】    92,交聲,1012
【裁判日期】    921124
【裁判案由】    違反道路交通管理處罰條例聲明異議
【裁判全文】
臺灣士林地方法院交通事件裁定                  九十二年度交聲字第一０一二號
    原處分機關  臺北巿交通事件裁決所
    異  議  人
    即受處分人  甲○○
右列異議人即受處分人因違反道路交通管理處罰條例案件，對臺北市交通事件裁決所
民國九十二年十月十四日北市裁三字第裁二二—Ｃ00000000號所為裁決聲明
異議（原舉發案號：臺北縣政府警察局舉發違反道路交通管理事件通知單北縣警交字
第Ｃ00000000號），本院裁定如左：
    主  文
異議駁回。
    理  由
一、按「汽車」，指在道路上不依軌道或電力架線而以原動機行駛之車輛，包括機器
    腳踏車，道路交通安全規則第二條第一項第一款定有明文。再按汽車駕駛人，行
    經有燈光號誌管制之交岔路口闖紅燈者，處新臺幣（下同）一千八百元以上五千
    四百元以下罰鍰；汽車駕駛人，違反前開規定者，除依原條款處罰鍰外，並記違
    規點數三點，道路交通管理處罰條例第五十三條、第六十三條第一項第三款分別
    定有明文。
二、異議意旨略以：伊並未於原處分所示時間、地點闖紅燈直行，不知道警察為何對
    伊攔停，舉發之警員應提出錄影帶、照片以資證明，因認原處分不當云云。
三、經查：
  (一)按違反道路交通管理事件統一裁罰標準及處理細則第十一條第一項第一款規定：
    「行為人有本條例（指道路交通管理處罰條例）之情形者，應填製舉發違反道路
    交通管理事件通知單（以下簡稱通知單）‧‧‧被查獲之駕駛人或行為人為受處
    分人時，應將該通知單填記後交付該行為人簽名或蓋章收受之；拒絕簽章者，並
    記明其事由，視為已收受‧‧‧」。查異議人即受處分人甲○○經警員告知違規
    舉發之事實而拒絕簽收舉發通知單，業據異議人自承在卷，並有臺北縣政府警察
    局舉發違反道路交通管理事件通知單影本一紙附卷可稽，是異議人已知悉被舉發
    之事實，該舉發通知應已生送達之效力，自無庸另行寄發舉發通知單，此合先敘
    明。
  (二)再按交通警員製單舉發違反道路交通管理處罰條例所列之違規事實，本質上為行
    政處分，係公務員基於職務上權力，依法就特定之具體事件所為具公法上效果之
    單方行政行為，基於公務員為公法上行為具有公信力之原則，該行政處分當可被
    推定為真正，其據以依法處分之事實認定亦為正確無誤，此與民事訴訟法第三百
    五十五條第二項規定：「文書依其程式及意旨得認作公文書者，推定其為真正」
    之情形相同，本此公信原則，乃立法者賦予行政機關制定違反道路交通事件統一
    裁罰標準及處理細則，使執勤警員得當機處分（如該細則第二十三條）以達其維
    護交通秩序、安全之行政目的，反之，若謂公務員一切行政行為均需預留證據以
    證其實，則國家行政勢必窒礙難行，據此，刑事訴訟法就犯罪證據有關之規定中
    ，與屬行政秩序罰之交通違規裁罰本質不合之部分，自不在準用之列。法院若查
    無證據足資證明員警有捏造事實違法取締之情事，則執勤警員本其維護交通秩序
    、安全職責所為之舉發，自應受到合法、正確之推定。
  (三)查異議人騎乘車牌號碼ＦＸＷ—一五八號重型機車，於民國九十二年八月二十日
    晚間十一時二十分許，行經臺北縣三重市○○路、重陽路口，為警攔停舉發紅燈
    直行違規之事實，業據證人即舉發本件違規之臺北縣政府警察局三重分局交通分
    隊員警周豐榮結證綦詳（參本院九十二年十一月十三日訊問筆錄），並有其手繪
    而為異議人所不爭執之現場圖一份在卷可資佐證。證人周豐榮自承執行取締交通
    違規勤務達十年之久，其取締違規案件之經驗自當豐富，且其與異議人素昧平生
    ，並無怨隙，係依法執行職務之公務員，當無設詞誣陷異議人而致己身罹於偽證
    重罪之必要，再佐以本件舉發違規之時間為夜間十一時二十分許，係路上人車較
    為稀少之時段，又參酌系爭路口之燈號運作正常，證人當時所站立位置設有路燈
    ，視線清楚，證人視力良好，可以清晰辨明燈號等情形，自無誤為舉發之可能，
    本院既查無證據足資證明員警有捏造事實違法取締之情事，則執勤警員本其維護
    交通秩序、安全職責所為之舉發，自應受到合法、正確之推定，其證言並無瑕疵
    而堪採信，縱然未輔以科學儀器而為舉發，亦與異議人行經有燈光號誌管制之交
    岔路口闖紅燈之事實並無影響，其違規事實洵堪認定。從而原處分機關審酌異議
    人係駕駛機器腳踏車，依道路交通管理處罰條例第五十三條及違反道路交通管理
    事件統一裁罰標準表規定，處罰鍰一千八百元，並依同條例第六十三條第一項第
    三款之記違規點數三點，核無不當。本件異議為無理由，應予駁回。
據上論斷，應依道路交通案件處理辦法第十九條，裁定如主文。
中      華      民      國    九十二    年     十一     月    二十四    日
                                    臺灣士林地方法院交通法庭
                                        法  官  黃  潔  茹
右正本證明與原本無異。
如不服本裁定應於送達後五日內向本院提出抗告狀。
                                        書記官  柳  瑞  宗
中      華      民      國  九十二    年     十一     月    二十七    日


司法院資訊處製作；財團法人民間司法改革基金會備份。
